【裁判字號】    97,簡上,1138
【裁判日期】    980604
【裁判案由】    傷害
【裁判全文】
臺灣高雄地方法院刑事判決            97年度簡上字第1138號
上  訴  人
即  被  告  乙○○
                      號
上列上訴人因傷害案件，不服本院高雄簡易庭中華民國97年11月
10日97年度審簡字第2851號刑事簡易判決（聲請簡易判決處刑案
號：96年度偵字第33719 號），提起上訴，本院管轄之第二審合
議庭判決如下：
    主  文
上訴駁回。
    事  實
一、乙○○於民國96年10月17日上午11時25分許，在其位於高雄
    縣大寮鄉○○村○○路文明41巷6 號住處門前，見與其素有
    不睦之鄰居丁○○○步行經過時，即先以水瓢裝水潑向丁○○○，但因丁○○○即時閃避而未潑中，乙○○見狀欲再次
    潑水時，復因丁○○○適時向前阻止，反致乙○○將水潑中
    自己。乙○○因而惱羞成怒，遂萌生傷害丁○○○身體之犯
    意，以其母甲○○○所有擺放上開住處門外之腳踏車推撞丁○○○，丁○○○見狀即抓取該腳踏車把手阻擋，卻仍遭乙○○猛力將腳踏車向丁○○○身體推擠，並將丁○○○逼退
    至其住處牆垣處，致丁○○○在其猛力推擠壓迫下，丁○○○左臉部因遭腳踏車把手撞擊、右肩部因與牆面摩擦而分別
    受有挫傷之傷害。嗣經丁○○○報警處理，始查悉上情。
二、案經丁○○○訴由高雄縣政府警察局林園分局報告臺灣高雄
    地方法院檢察署檢察官偵查後聲請簡易判決處刑。
    理  由
壹、證據能力部分：
一、按被告以外之人於審判外之陳述，雖不符刑事訴訟法第159
    條之1 至之4 之規定，然經當事人於審判程序同意作為證據
    ，法院審酌該言詞陳述或書面陳述作成時之情況，認為適當
    者，亦得為證據。又當事人、代理人或辯護人於法院調查證
    據時，知有第159 條第1 項不得為證據之情形，而未於言詞
    辯論終結前聲明異議者，視為有前項之同意，同法第159 條
    之5 亦有明文。查本案所引用之證據資料（詳後引證據），
    其中各項言詞或書面傳聞證據部分，縱無刑事訴訟法第159
    條之1 至第159 條之4 或其他規定之傳聞證據例外情形，亦
    業經本院審理時予以提示並告以要旨，且各經檢察官及被告
    表示意見，本件當事人均已知上述證據乃屬傳聞證據，復迄
    至言詞辯論終結前均未對該等證據有所聲明異議（見本院97
    年度簡上字第1138號卷，下稱本院卷，第22、44-46 頁），
    依上開規定，已擬制同意其有證據能力，且本院審酌該等傳
    聞證據作成時之狀況，尚無違法不當及證明力明顯過低之瑕
    疵，並無不宜作為證據之情形，應認以之作為證據為適當，
    揆諸前開規定，爰依刑事訴訟法第159 條之5 規定，認前揭
    證據資料均有證據能力。
貳、實體部分：
一、訊據被告乙○○固坦承有於上揭時、地與丁○○○發生衝突
    之事實，惟矢口否認有何傷害犯行，並辯稱：當時是丁○○○到伊住處前要搶走伊家的腳踏車，伊當然不給，所以兩人
    才會拉扯腳踏車，告訴人的傷是自己在拉扯中受傷的，伊當
    時也在拉扯中受傷，伊沒有用腳踏車砸告訴人云云。經查：
（一）告訴人丁○○○於前揭時、地與被告發生爭執，告訴人並
      於當日受有左臉部、右肩部挫傷之傷害等情，業為被告自
      承在卷，並有證人即告訴人丁○○○指訴之相關情節可據
      ，及瑞生醫院所開具之丁○○○診斷證明書（警卷第6 頁
      ）附卷可稽，此部分事實，堪予認定。
（二）又關於證人丁○○○於上開時、地係遭被告以腳踏車攻擊
      而受有前開傷勢乙情，業據證人丁○○○於警詢中證稱：
      伊於96年10月17日上午11時25分許在高雄縣大寮鄉○○村
      ○○路文明41巷6 號前遭被告毆打；當時伊欲拿紅包禮金
      到被告家隔壁，途經被告家門前時，被告就莫名其妙用三
      字經「幹你娘」罵伊並用水桶裝水潑伊及拿水管欲打伊不
      成後，被告又牽1 部腳踏車撞伊，導致伊左臉、右肩部受
      傷；被告牽腳踏車撞伊時，伊有用手擋腳踏車自衛等語（
      警卷第1 、2 頁）、於偵查中證稱：當天伊要拿結婚禮金
      去給被告的鄰居潘太太，伊走路經過被告家時，被告當時
      人在門口處，伊則進入潘太太家聊天，等伊聊完要返家時
      ，被告就出現在巷口先用水瓢裝水潑伊，但沒潑到，被告
      又要盛水時，伊就趕快去阻止被告，於是就跟被告拉扯那
      個水瓢，結果水就潑到被告自己，被告因此惱羞成怒，拿
      被告家中的腳踏車砸伊，伊就被砸傷等語（偵卷第10、11
      頁）、於本院審理時具結證稱：當天是被告隔壁鄰居有喜
      事要請客，伊拿著紅包去給該鄰居朋友，路過被告家前時
      ，被告罵伊心腸壞，所以才會生一個智障的女兒；回程再
      經過被告家門口時，被告一開始要用水潑伊，但沒有潑到
      ，換成伊潑到被告，被告才舉起車來攻擊伊，造成伊肩膀
      部分因為撞到牆壁而受傷，左臉部分被腳踏車的握把打到
      左臉上眼角等語甚詳（本院卷第41-43 頁），先後所述遭
      被告傷害之情節一致，且其所指遭傷害之部位，核與證人
      丁○○○於事發當日至瑞生醫院驗傷，經該院診斷丁○○○所受傷勢為「左臉部、右肩部挫傷」等情相符，有上開
      瑞生醫院診斷證明書在卷可考，復佐以被告自承於案發當
      日確與證人丁○○○發生衝突且與證人丁○○○分別抓住
      其家門口之腳踏車前、後兩端等情（本院卷第21頁），亦
      與證人丁○○○指訴其遭被告以腳踏車推撞時，其亦抓取
      腳踏車把手阻擋等情若合符節，足認證人丁○○○所證上
      情，確屬有據，應可採信。
（三）被告雖辯稱伊因見丁○○○欲取走其家中腳踏車，所以才
      與丁○○○拉扯腳踏車，丁○○○所受之傷害，應係在拉
      扯中所致云云。然查，案發當時證人丁○○○係抓握該腳
      踏車把手處，被告則抓住腳踏車之車尾乙情，業據證人丁○○○及被告分別證、供述在卷（本院卷第21、25頁），
      苟實情係被告為阻止證人丁○○○牽走腳踏車而與之分別
      立於腳踏車兩端相互拉扯，被告理應往自己方向拉住腳踏
      車，而不至於產生往證人丁○○○方向推擠之力道，故由
      當時證人丁○○○雖已緊握腳踏車前端把手，其臉部卻仍
      遭該車把手撞及成傷之結果以觀，顯見係被告刻意將腳踏
      車往證人丁○○○身體方向推撞所致，絕非係兩人在拉扯
      中偶然、意外所造成，是被告前開所辯，顯係事後推諉圖
      飾之詞，殊難採信。至證人即被告母親甲○○○雖於警詢
      中證稱：當日伊有看見丁○○○與被告發生口角，兩人正
      在拉扯1 部腳踏車，當時伊沒有看見被告用腳踏車撞丁○○○云云（警卷第7 頁），惟據證人丁○○○於本院所證
      ：當時伊受傷後，鄰居及被告母親也有聽到聲音出來查看
      ，被告手上尚抓著腳踏車，伊則被推擠到被告家牆壁旁邊
      ，被告母親出來時看到此一景象，就喊叫「不要打了、不
      要打了」，然後很害怕地跑到巷內的遠處觀看等語（本院
      卷第25頁），可見證人甲○○○是否目擊證人丁○○○受
      傷經過，顯有可疑，且證人甲○○○於本院審判期日經傳
      到庭後，復表明不願為其子即被告作證而依法拒絕證言，
      致本院亦無從經由交互詰問程序以探求其上開證詞之真實
      性，自無法逕將其警詢證言採為有利被告之依憑。
  (四)綜上所述，本案事證明確，被告之傷害犯行堪予認定，應
      依法論科。
二、核被告所為，係犯刑法第277 條第1 項普通傷害罪。原審以
    被告罪證明確，適用刑法第277 條第1 項、第41條第1 項前
    段，刑法施行法第1 條之1 等規定，並審酌被告因平時與告
    訴人丁○○○相處不睦，不思循理性平和之方式以化解紛爭
    ，竟無端以其所管理使用之腳踏車推撞告訴人，致告訴人身
    體受有前揭之傷害，兼酌被告之品行、智識程度、生活狀況
    、犯後猶飾詞犯行及未與告訴人達成和解，賠償告訴人所受
    損害等一切情狀，量處有期徒刑2 月，並諭知以新臺幣1 千
    元為易科罰金之折算標準等情，其認事用法尚無違誤，量刑
    亦屬妥適，應予維持。被告上訴意旨指摘原判決不當，求予
    撤銷改判，為無理由，應予駁回。又本件被告用以傷害告訴
    人之腳踏車係被告之母甲○○○所有，業據證人甲○○○於
    警詢時證述明確（偵卷第7 頁），爰不併予諭知沒收，附此
    敘明。
據上論斷，應依刑事訴訟法第455 條之1 第1 項、第3 項、第36
8 條，判決如主文。
本案經檢察官丙○○到庭執行職務。
中    華    民    國    98    年    6     月    4    日
                    刑事第八庭  審判長法  官  洪能超
                                      法  官  陳思帆
                                      法  官  蔣志宗
以上正本證明與原本無異。
不得上訴。
中    華    民    國    98    年    6     月    4    日
                                      書記官  李崑良
附錄本判決論罪科刑法條：
中華民國刑法第277 條第1 項
傷害人之身體或健康者，處3 年以下有期徒刑、拘役或1 千元以
下罰金。


司法院資訊處製作；財團法人民間司法改革基金會備份。
